【裁判字號】    98,易,1237
【裁判日期】    990211
【裁判案由】    電子遊戲場業管理條例等
【裁判全文】
臺灣高雄地方法院刑事判決              98年度易字第1237號
公  訴  人  臺灣高雄地方法院檢察署檢察官
被      告  乙○○
上列被告因電子遊戲場業管理條例等案件，經檢察官提起公訴（
98年度偵字第16243號），本院判決如下：
    主  文
乙○○共同犯電子遊戲場業管理條例第二十二條之非法營業罪，
處有期徒刑陸月，如易科罰金，以新臺幣壹仟元折算壹日，扣案
如附表編號一、三、四所示之物，均沒收。
    事  實
一、乙○○為址設高雄市○鎮區○○路1 之3 號「吉揚超商」（
    高雄市政府營利事業登記證載「建建企業行」）之實際負責
    人，其與成年之丙○○（未經檢察官起訴）均明知未依電子
    遊戲場業管理條例第15條之規定辦理營利事業登記，不得經
    營電子遊戲場業，竟共同基於非法經營電子遊戲場業及賭博
    之犯意聯絡，於民國97年12月下旬某日，由乙○○未經許可
    ，在公眾得出入之「吉揚超商」內，非法擺設丙○○所有如
    附表編號1 所示電子遊戲機具夾娃娃機28台，均插電營業，
    供不特定人投注把玩，而經營電子遊戲場業，復自98年3 月
    間之某日起，以前開陳列手錶之電子遊戲機具24台為賭博工
    具與不特定之人賭博財物，並以每月新臺幣（下同）18,000
    元代價僱用與其2 人同有非法經營電子遊戲場業及賭博犯意
    聯絡之徐瑜伶（另經檢察官為不起訴處分確定）擔任上開超
    商店員，負責管理上開機具、兌換零錢及賭博所得之現金，
    其賭博方法為賭客投入枚數不等之10元硬幣，操作該機具，
    如夾中機具內擺放之手錶及錶架，可向徐瑜伶兌換現金（依
    手錶顏色分別兌換數額不等之現金，例如紅色可兌換現金
    500 元、黃色與綠色可兌換現金100 元、藍色可兌換現金50
    元），如未夾中物品則投入之賭注由該機具沒入。嗣於98年
    3 月26日17時15分許，適有賭客徐智忠（另經檢察官為不起
    訴處分確定）正以上開方式賭博，將夾中綠色錶架上之手錶
    1 只，持向徐瑜伶兌換現金100 元後，再投入機具50元把玩
    時為警查獲，並扣得如附表所示之物。
二、案經高雄市政府警察局前鎮分局報請臺灣高雄地方法院檢察
    署檢察官偵查起訴。
    理  由
一、證據能力部分：
  (一)按被告以外之人於審判外之陳述，雖不符刑事訴訟法第159
    條之1 至第159 條之4 之規定，而經當事人於審判程序同意
    作為證據，法院審酌該言詞陳述或書面陳述作成時之情況，
    認為適當者，亦得為證據，刑事訴訟法第159 條之5 第1 項
    定有明文。本件檢察官、被告於本院審判程序時，就本判決
    所引用審判外之言詞或書面陳述，均明示同意有證據能力，
    本院審酌該具有傳聞證據性質之證據，其取得過程並無瑕疵
    ，與待證事實具有關聯性，證明力非明顯過低，以之作為證
    據係屬適當，認俱得為證據。
  (二)卷附現場蒐證照片51張（警卷第44-64 頁），乃以科學、機
    械之方式對於查獲當時之情況所為忠實且正確之紀錄，性質
    上並非供述證據，故無傳聞法則之適用，於此又查無不得為
    證據之狀況，自均具有證據能力。再本件如附表所示之扣案
    物品，皆為警方依法執行職務而取得，均具有證據能力。
二、訊據被告乙○○固坦承其為超商之負責人，於上揭時、地，
    由丙○○擺設機具，且僱用徐瑜伶擔任店員之事實，惟否認
    有何違反電子遊戲場業管理條例及賭博犯行，辯稱：伊於97
    年12月間向甲○○頂讓該超商時即有夾娃娃機，機具為丙○○所有，因丙○○說機具都是合法且支付電費，才提供場地
    供擺設，伊對於店員有兌換現金的行為亦不知情云云。經查
    ：
  (一)被告乙○○為吉揚超商之實際負責人，於上揭時、地，由丙○○擺設夾娃娃機，並僱用徐瑜伶擔任店員，為警查獲店內
    經營上開機具等節，業據被告所坦承，核與證人徐瑜伶、徐
    智忠證述大致相符，復有高雄市政府高市府經二商字第
    57930217號營利事業登記證影本、高雄市政府警察局前鎮○○○鎮街派出所扣押筆錄暨扣押物品目錄表、高雄市政府警
    察局行政科專勤組搜索扣押筆錄暨扣押物品目錄表、臨檢紀
    錄表及現場蒐證照片51張在卷可稽（見警卷第17-31 頁、第
    42-64 頁），及扣案之如附表所示之物足佐，此部分事實，
    堪信為真實。
  (二)按電子遊戲機，係指利用電、電子、電腦、機械或其他類似
    方式操縱，以產生或顯示聲光影像、圖案、動作之遊樂機具
    ，或利用上述方式操縱鋼珠或鋼片發射之遊樂機具，電子遊
    戲場業管理條例第4 條第1 項前段定有明文。且超商內所擺
    設如係「娃娃機」、「精品機」等機具，仍屬於電子遊戲機
    之範疇，與所謂「選物販賣機」，係以選物之原理來販賣各
    種小額糖果、玩具、娃娃、禮品等，採用對等價格取物方式
    ，消費者需按產品標示金額購買，才可啟動選物，且一定會
    選到產品方可停止，如未取到物品，消費者可繼續操作，直
    至物品取出，無需再次投幣；其機具未具聲光影像、圖案，
    無任何倍率或射倖性娛樂行為，僅供自助選物販賣之用，則
    歸屬自動販賣機，非屬電子遊戲機。而本件扣案夾娃娃機之
    把玩方式，係由顧客將枚數不等之10元硬幣投入機具投幣孔
    後，操作機具內之夾子啟動並夾取內部之禮品、手錶與錶架
    ，且依手錶顏色分別向店員兌換數額不等之現金，紅色可兌
    換現金500 元、黃色與綠色可兌換現金100 元、藍色可兌換
    現金50元，如未夾中物品則投入之賭注由該機具沒入，業據
    證人徐智忠、徐瑜伶分別於警詢、偵訊時證述明確（見警卷
    第7-16頁、偵(二)卷第9-10頁、第40頁），參以卷附蒐證照片
    所示擺設之機具未張貼持續投幣至一定價格可保證夾取物品
    之文字，且均有插電營業等節，足見扣案之娃娃機一經投幣
    即產生聲光及動作，如遊戲結束而把玩機具者仍未夾取物品
    ，該遊戲即停止，是扣案之機具仍屬具有射倖性之娛樂行為
    ，應屬賭博性電子遊戲機無疑。
  (三)被告雖辯稱機具為丙○○所有，因丙○○說機具都是合法且
    支付電費，才免費提供場地供擺設，其受讓超商時的租金是
    2 萬6 千元，沒有向丙○○收租金是因為他的生活不太好云
    云，及證人甲○○於審理時證述：我在97年底將吉揚超商過
    給乙○○，夾娃娃機是丙○○所有，他說是合法的，剛好當
    時我也要將超商盤讓給乙○○，於是我請丙○○跟乙○○洽
    談，我盤讓的範圍是1 樓店面，租金約2 萬多元，有包括後
    來擺設娃娃機的空間，但之後如何經營、涉及賭博的事情我
    就不清楚等語（見本院卷第44-46 頁）。然吉揚超商營利事
    業登記證內關於營業項目欄，並無經營電子遊戲場業之記載
    ，而被告為國中畢業，經營該超商已有3 月餘，時間非短，
    則其對於前開超商不得經營電子遊戲場業，自難諉為不知。
    再衡情，被告既以每月租金2 萬6 千元之代價承租之空間，
    而丙○○擺設所有夾娃娃機具達30台，所佔據面積甚大，豈
    會無償提供丙○○使用而未收取任何費用？是其前揭所辯，
    顯係卸責之詞，委無足採。又被告既自承提供場地擺設丙○○所有之電子遊戲機具，足認其與丙○○共同未經許可而經
    營電子遊戲場業無疑。
  (四)被告復辯稱其對店員有兌換現金的行為不知情云云。惟上開
    超商經營賭博性電子遊戲機具，及由店員兌換現金予賭客乙
    情，業據證人徐瑜伶於偵訊時證稱：我自97年9 月間起開始
    在吉揚超商負責外場工作，負責看顧超商，包括夾娃娃機事
    務，月薪18,000元，98年3 月間，店內開始依客人夾到手錶
    顏色為紅色、黃色與綠色、藍色分別兌換500 元、100 元、
    50元現金，我知道現在的負責人是乙○○，我會把手錶留下
    來給機主，也要紀錄下來交班，警察查到30台機具，其中20
    多台都是可以夾手錶換錢等語甚詳（見偵(一)卷第11頁），而
    證人徐瑜伶與被告間並無仇怨，且於偵查中經具結而負擔偽
    證罪責後所為證述，信應無誣指被告之虞。又證人徐瑜伶不
    過為受僱看管上開電子遊戲機具之人，賭客能否以把玩電子
    遊戲機具所得物品換取現金復與其無利害關係可言，苟其未
    得超商負責人之同意，斷無擅自在店內為賭客兌換現金之可
    能，堪認證人徐瑜伶上開證述足以採信，被告應有同意證人
    徐瑜伶於超商店內為賭客兌換現金之行為。況被告於審理時
    供陳：店員兌換現金要給丙○○的部分是另外擺的，並沒有
    跟收銀機的錢放在一起等語（見本院卷第48頁），益徵其主
    觀上對於超商經營賭博性電子遊戲機具，且店員為賭客兌換
    現金等確係知情無訛。
  (五)綜上，被告明知「吉揚超商」未依規定辦理營利事業登記而
    經營電子遊戲場業，且附表編號1 所示之機具均屬電子遊戲
    機，仍提供場地由丙○○擺設機具，其主觀上知悉賭客把玩
    上開機具後得兌換現金，客觀上並基於此等認識參與上開電
    子遊戲場業包含雇用店員、提供場地等在內之經營行為，則
    其對本件非法經營電子遊戲場業、賭博犯行顯已有犯意聯絡
    與行為分擔。是本件事證明確，被告上揭犯行洵堪認定，應
    依法論科。
  (六)按待證事實已臻明瞭無再調查之必要者，應認為不必要，刑
    事訴訟法第163 條之2 第2 項第3 款定有明文。被告雖於本
    院審理時聲請傳喚證人丙○○，惟本件扣案之機具為丙○○
    所有，業據證人甲○○證述如前，又被告提供場地而參與電
    子遊戲場業之經營行為已臻明確，至其是否支付機具之電費
    等，無益於任何待證事項之釐清，且證人丙○○經本院合法
    傳喚、拘提，均未到庭，揆諸前開規定，應無再行傳喚並進
    行調查必要，附此敘明。
三、論罪科刑及沒收
  (一)核被告所為，係違反電子遊戲場業管理條例第15條之規定，
    應依同條例第22條之非法營業罪，及刑法第266 條第1 項前
    段之賭博罪。其與丙○○、徐瑜伶就上開2 罪間，有犯意聯
    絡及行為分擔，應論以共同正犯。被告於上開期間，在同一
    場所反覆非法經營電子遊戲場業及賭博等犯行，均係基於單
    一犯意，於密切接近之時間，在同一地點，持續實行之多次
    犯罪行為，應各依集合犯論以一罪。被告所為電子遊戲場業
    管理條例第22條之非法營業罪及賭博罪，係以一行為而觸犯
    數罪名，屬想像競合，應從一重依電子遊戲場業管理條例第
    22 條 之非法營業罪處斷。雖公訴人認被告另涉犯同法第
    268 條圖利供給賭博場所及聚眾賭博之犯行，惟本院認店家
    擺設賭博性電玩機具供人賭玩，店家仍係憑偶然之事實以決
    定財物之得喪，難認有何從供給賭博場所或聚眾賭博行為抽
    取金錢圖利之情形，與刑法第268 條意圖營利之要件尚屬有
    間，且公訴人就此部分所指亦未提出其他積極證據以為佐證
    ，故不得遽為不利被告等之認定。
  (二)爰審酌被告共同未經許可擅自經營電子遊戲場業，妨害主管
    機關對於電子遊戲場業之行政管理，及在「吉揚超商」內從
    事賭博行為，助長社會大眾之僥倖心理，危害社會善良風氣
    ，行為實無足取，且其前於98年2 月25日因另案違反電子遊
    戲場業管理條例為警查獲，仍續為本件犯行至同年3 月26日
    ，有上開刑事判決、臺灣高等法院被告前案紀錄表在卷可憑
    ，及考量其犯罪動機、目的、手段與本件擺設之機具達30台
    等一切情狀，量處如主文所示之刑，並考量其職業、經濟狀
    況等情，諭知以1,000 元折算1 日之易科罰金折算標準，以
    示懲儆。
  (三)按刑法第266 條第2 項為同法第38條之特別規定，祇要係當
    場賭博之器具、在賭檯或兌換籌碼處之財物，不問屬於犯人
    與否，皆應依該條項規定宣告沒收，且擺設電動賭博機賭博
    行為與一般賭博行為不同，擺設人每日開機營業時起，即處
    於隨時供不特定賭客投幣與其對賭之狀態，就擺設人而言，
    每日一旦開機營業，即認應已開始賭博行為，是既係營業時
    為警查獲，不論查獲時有無賭客在場賭博，查扣之賭博性電
    玩機具均屬當場賭博之器具，應依刑法第266 條第2 項沒收
    之〔司法院（82）廳刑一字第883 號、司法院（78）廳刑一
    字第1692號函文研究意見參照〕。本件扣案如附表編號1 所
    示陳列手錶機具24台（內各含IC板1 塊，共24塊）、編號3
    所示手錶與錶架，均係當場賭博之器具；而扣案如附表編號
    4 所示陳列手錶機具內賭資11,800元，係在賭檯或兌換籌碼
    處之財物，爰均依刑法第266 條第2 項之規定，不問屬於犯
    人與否，均予以宣告沒收。另扣案如附表編號1 所示非陳列
    手錶機具4 台（內各含IC板1 塊，共4 塊）、編號4 所示非
    陳列手錶機具內現金1,740 ，分別係共犯丙○○所有，供其
    2 人為本件違反電子遊戲場業管理條例犯行所用、所得之物
    ，爰依刑法第38條第1 項第2 款、第3 款規定及共犯責任共
    同原則，併予宣告沒收。至扣案如附表編號2 娃娃機2 台（
    即高雄市政府警察局前鎮分局扣押物品目錄表編號24、29）
    ，因故障而未裝設IC板在內一情，有高雄市政府警察局前鎮
    分局扣押物品目錄表在卷可查，是該機具既無IC板而無法插
    電營業，自非當場賭博之器具，亦查無該機具係供本案犯罪
    所用之證據，爰不予宣告沒收；附表編號5 所示警方自賭客
    徐智忠身上所扣得之現金50元，非在賭檯或兌換籌碼處之財
    物，又非被告所有之物，亦不予宣告沒收，附此敘明。
據上論斷，應依刑事訴訟法第299 條第1 項前段，電子遊戲場業
管理條例第22條，刑法第11條前段、第28條、第266 條第1 項前
段、第2 項、第55條、第41條第1 項前段、第38條第1 項第2 款
、第3 款，刑法施行法第1 條之1 ，判決如主文。
本案經檢察官黃子宜到庭執行職務。
中    華    民    國    99    年    2     月    11    日
                  刑事第十二庭    審判長法  官  黃建榮
                                        法  官  林勳煜
                                        法  官  王品惠
以上正本證明與原本無異。
如不服本判決應於收受本判決後10日內向本院提出上訴書狀，並
應敘述具體理由，如未敘述上訴理由者，應於上訴期間屆滿後20
日內補提理由書狀於本院（均須按他造當事人之人數附繕本）「
切勿逕送上級法院」。
中    華    民    國    99    年    2     月    11    日
                                        書記官  李文廣
┌──────────────────────────┐
│附表：                                              │
├──┬──────┬─────┬──────────┤
│編號│名稱        │數量      │備註                │
├──┼──────┼─────┼──────────┤
│一  │娃娃機      │28臺      │即高雄市政府警察局前│
│    │            │          │鎮分局扣押物品目錄表│
│    │            │          │（編號1 至23、25至28│
│    │            │          │、30機具，其中編號26│
│    │            │          │至28、30之4 台機具非│
│    │            │          │陳列手錶機具）。    │
├──┼──────┼─────┼──────────┤
│二  │娃娃機      │2臺       │即高雄市政府警察局前│
│    │            │          │鎮分局扣押物品目錄表│
│    │            │          │（編號24、29機具）  │
├──┼──────┼─────┼──────────┤
│三  │綠色手錶與錶│1只       │                    │
│    │架          │          │                    │
├──┼──────┼─────┼──────────┤
│四  │機具內現金  │13,540元  │其中編號26至28、30之│
│    │            │          │4 台機具非陳列手錶機│
│    │            │          │具內現金為1,740元   │
├──┼──────┼─────┼──────────┤
│五  │現金        │50元      │在賭客徐智忠身上扣得│
└──┴──────┴─────┴──────────┘
附錄本案論罪法條：
修正前之電子遊戲場業管理條例第15條
未依本條例規定辦理營利事業登記者，不得經營電子遊戲場業。
電子遊戲場業管理條例第22條
違反第15條規定者，處行為人1 年以下有期徒刑、拘役或科或併
科新台幣50萬元以上250 萬元以下罰金。
中華民國刑法第266 條
（普通賭博罪與沒收物）
在公共場所或公眾得出入之場所賭博財物者，處1 千元以下罰金
。但以供人暫時娛樂之物為賭者，不在此限。
當場賭博之器具與在賭檯或兌換籌碼處之財物，不問屬於犯人與
否，沒收之。

司法院資訊處製作；財團法人民間司法改革基金會備份。
